臺灣嘉義地方法院民事判決　九十一年度訴字第一七三號
　　原　　　告　甲○○○
　　法定代理人　丙○○
　　訴訟代理人　乙○○
　　　　　　　　黎　嘉
右當事人間有關異議之訴事件，本院判決如左：
　　主    文
原告之訴駁回。
訴訟費用由原告負擔。
　　事　　實
甲、原告方面：
一、聲明：求為判決如主文所示。
二、陳述：
（一）本院九十一年度執字第二０號強制執行案件，依據債權人即被告所提出作為執
      行名義之本院八十九年度訴字第七一七號確定民事判決，雖列原告為被告，惟
      被告起訴請求原告應連帶給付部分，業經判決駁回確定，故本件原告非該執行
      名義效力所及，而系爭坐落嘉義縣民雄鄉○○段菁埔小段二二五之三號土地上
      一五一建號之建物二層樓房（即門牌號碼嘉義縣民雄鄉○○村○鄰○○路一四
      二之四號）乃原告所有，被告向本院聲請執行查封，顯係錯誤，為此特依強制
      執行法第十四條之一規定，提起異議之訴。
（二）又被告雖指稱本院九十一年度執字第二０號強制執行案件，對於原告所有上開
      建物之執行，係依據抵押物拍賣裁定，並非民事確定判決，然系爭建物所設定
      之抵押權，並非原告與被告間所設定，實係遭原告之子袁以仁冒用原告之名義
      設定，原告並不知情，爰訴請本院九十一年度執字第二０號強制執行事件，就
      原告所有坐落嘉義縣民雄鄉○○段菁埔小段二二五之三號土地上一五一建號之
      建物二層樓房所有權全部（即門牌號碼嘉義縣民雄鄉○○村○鄰○○路一四二
      之四號）所為之強制執行程序，應予撤銷。
三、證據：提出本院八十九年度訴字第七一七號民事判決影本一紙、建築改良物所有
    權狀影本一紙、本院九十年度訴字第一０二號刑事判決影本一紙、借據影本一紙
    為證。
乙、被告方面：
一、聲明：求為判決原告之訴駁回。
二、陳述：
（一）緣訴外人袁以仁（原告之子）於民國八十六年二月三日邀同原告與訴外人袁文
      意（原告之夫）為連帶保證人，並以其所有之坐落嘉義縣民雄鄉○○段菁埔小
      段二二五之三號土地於八十六年一月二十八日向大林地政事務所設定本金最高
      限額新台幣（下同）一百二十萬元之最高限額抵押權，向被告借款六十萬元（
      短期信用貸款）、期間六個月，且於原告所有之坐落嘉義縣民雄鄉○○段菁埔
      小段二二五之三號土地上一五一建號之建物（即門牌號碼嘉義縣民雄鄉○○村
      ○鄰○○路一四二之四號）於八十六年三月六日辦理保存登記後，再向大林地
      政事務所辦理擔保物增加之抵押權權利內容變更登記，而以袁以仁所有之土地
      及原告所有之上開建物，共同擔保袁以仁對於原告之借款（擔保債務人為原告
      與袁以仁，擔保本金最高限額一百二十萬元），並於八十六年四月三日由袁以
      仁改貸六十萬元，以沖償前開六十萬元之借款。
（二）八十七年五月二十九日原告及袁以仁向被告申請抵押權權利內容變更登記，將
      本金最高限額變更為新台幣三百萬元（不動產抵押權契約之辦理，係由客戶自
      行或自行委任代書向地政機關辦理），並分別於八十七年一月十五日、八十七
      年六月一日及八十七年六月十六日向被告借款一百萬元、五十萬元及一百萬元
      ，雖被告訴請原告連帶給付借款之訴訟敗訴，然本院九十一年度執字第二０號
      強制執行案件，係被告依據抵押權之法律關係聲請拍賣抵押物，而原告與被告
      間抵押權設定之法律關係既屬有效存在，被告據以聲請強制執行自屬有理。
（三）本院九十一年執字第二０號強制執行案件，並未涉及強制執行法第四條之二情
      形，原告卻依據強制執行法第十四條之一之規定為本案主張，顯屬錯誤。
三、證據：提出本院九十年度拍字第七一四號民事裁定影本一紙、借據影本一紙為證
    。
丙、本院依職權調取本院民事執行處九十一年度執字第二０號債務執行案件卷宗、本
    院八十九年度訴字第七一七號給付借款事件案件卷宗，並向嘉義縣大林地政事務
    所函索坐落嘉義縣民雄鄉○○段菁埔小段二二五之三號土地及其上一五一建號建
    物之抵押權設定登記資料。
    理　　由
一、本件原告起訴主張：本院九十一年度執字第二０號強制執行案件，依據債權人即
    被告所提出作為執行名義之本院八十九年度訴字第七一七號確定民事判決，雖列
    原告為被告，惟被告起訴請求原告應連帶給付部分，業經判決駁回確定，故本件
    原告非該執行名義效力所及，而系爭坐落嘉義縣民雄鄉○○段菁埔小段二二五之
    三號土地上一五一建號之建物二層樓房（即門牌號碼嘉義縣民雄鄉○○村○鄰○
    ○路一四二之四號）乃原告所有，被告向本院聲請執行查封，顯係錯誤；又被告
    雖指稱本院九十一年度執字第二０號強制執行案件，對於原告所有上開建物之執
    行，係依據抵押物拍賣裁定，並非民事確定判決，然系爭建物所設定之抵押權，
    並非原告與被告間所設定，實係遭原告之子袁以仁冒用原告之名義設定，原告並
    不知情，爰訴請本院九十一年度執字第二０號強制執行事件，就原告所有坐落嘉
    義縣民雄鄉○○段菁埔小段二二五之三號土地上一五一建號之建物二層樓房所有
    權全部（即門牌號碼嘉義縣民雄鄉○○村○鄰○○路一四二之四號）所為之強制
    執行程序，應予撤銷等語。被告則以：訴外人袁以仁（原告之子）於八十六年二
    月三日邀同原告與訴外人袁文意（原告之夫）為連帶保證人，並以其所有之坐落
    嘉義縣民雄鄉○○段菁埔小段二二五之三號土地於八十六年一月二十八日向大林
    地政事務所設定本金最高限額一百二十萬元之最高限額抵押權，向被告借款六十
    萬元（短期信用貸款）、期間六個月，且於原告所有之坐落嘉義縣民雄鄉○○段
    菁埔小段二二五之三號土地上一五一建號之建物（即門牌號碼嘉義縣民雄鄉○○
    村○鄰○○路一四二之四號）於八十六年三月六日辦理保存登記後，再向大林地
    政事務所辦理擔保物增加之抵押權權利內容變更登記，而以袁以仁所有之土地及
    原告所有之上開建物，共同擔保袁以仁對於原告之借款（擔保債務人為原告與袁
    以仁，擔保本金最高限額一百二十萬元），並於八十六年四月三日由袁以仁改貸
    六十萬元，以沖償前開六十萬元之借款；八十七年五月二十九日原告及袁以仁向
    被告申請抵押權權利內容變更登記，將本金最高限額變更為新台幣三百萬元（不
    動產抵押權契約之辦理，係由客戶自行或自行委任代書向地政機關辦理），並分
    別於八十七年一月十五日、八十七年六月一日及八十七年六月十六日向被告借款
    一百萬元、五十萬元及一百萬元，雖被告訴請原告連帶給付借款之訴訟敗訴，然
    本院九十一年度執字第二０號強制執行案件，係被告依據抵押權之法律關係聲請
    拍賣抵押物，而原告與被告間抵押權設定之法律關係既屬有效存在，被告據以聲
    請強制執行自屬有理；本院九十一年執字第二０號強制執行案件，並未涉及強制
    執行法第四條之二情形，原告卻依據強制執行法第十四條之一之規定為本案主張
    ，顯屬錯誤等語資為抗辯。
二、查訴外人即原告之子袁以仁於八十六年二月三日邀同原告與訴外人即原告之夫袁
    文意為連帶保證人，並以袁以仁所有之坐落嘉義縣民雄鄉○○段菁埔小段二二五
    之三號土地於八十六年一月二十八日向大林地政事務所設定本金最高限額一百二
    十萬元之最高限額抵押權，向被告借款六十萬元，且於原告所有之坐落嘉義縣民
    雄鄉○○段菁埔小段二二五之三號土地上一五一建號之建物（即門牌號碼嘉義縣
    民雄鄉○○村○鄰○○路一四二之四號）於八十六年三月六日辦理保存登記後，
    再向大林地政事務所辦理擔保物增加之抵押權權利內容變更登記，而以袁以仁所
    有之土地及原告所有之上開建物，共同擔保袁以仁對於原告之借款（擔保債務人
    為原告與袁以仁，擔保本金最高限額一百二十萬元），並於八十六年四月三日由
    袁以仁改貸六十萬元，以沖償前開六十萬元之借款，嗣該六十萬元借款，於八十
    六年七月十五日清償完畢；又袁以仁分別於八十七年一月十五日、八十七年六月
    一日及八十七年六月十六日向被告借款一百萬元、五十萬元及一百萬元，尚有一
    百九十一萬九千七百三十四元未清償，而由被告聲請本院以九十年度拍字第七一
    四號裁定就坐落嘉義縣民雄鄉○○段菁埔小段二二五之三號土地及其上第一五一
    建號建物為抵押物之拍賣，並據以聲請本院九十一年度執字第二０號強制執行案
    件就上開土地及建物為強制執行之事實，為兩造所不爭執，且經本院調閱本院九
    十一年度執字第二０號強制執行案件卷宗核閱屬實，又有嘉義縣大林地政事務所
    九十一年五月二十四日嘉林地一字第０９１０００２６０２號函及抵押權設定登
    記申請書在卷可稽，自可信為真實；另原告主張被告以本院八十九年度訴字第七
    一七號案件訴請原告連帶給付借款一百九十一萬九千七百三十四元部分，業經本
    院判決駁回原告之訴確定之事實，則經原告提出本院八十九年度訴字第七一七號
    判決影本一紙為證，復為被告所未否認，自亦可信為真實。
三、本件被告聲請本院九十一年度執字第二０號案件就原告所有嘉義縣民雄鄉○○段
    菁埔小段一五一建號建物為強制執行，係依據本院九十年度拍字第七一四號拍賣
    抵押物裁定，而非本院八十九年度訴字第七一七號判決，已如前述，故原告主張
    其非該確定判決執行名義效力所及，而請求據以撤銷其所有坐落嘉義縣民雄鄉○
    ○段菁埔小段一五一建號之建物二層樓房（即門牌號碼嘉義縣民雄鄉○○村○鄰
    ○○路一四二之四號）之強制執行程序，即無理由。另查，坐落嘉義縣民雄鄉○
    ○段菁埔小段二二五之三號土地及其上第一五一建號建物（即門牌號碼嘉義縣民
    雄鄉○○村○鄰○○路一四二之四號）於八十六年三月六日曾向嘉義縣大林地政
    事務所辦理抵押權設定登記，擔保權利總金額為本金最高限額一百二十萬元，權
    利存續期限為五十年（自八十六年三月六日起至一三六年一月二十八日止），擔
    保物提供人兼債務人為原告與訴外人袁以仁，權利人則為被告之事實，已如前述
    ，而該設定抵押權之事實，亦為原告所不爭執在卷，因此，於該抵押權存續期間
    ，無論是原告或訴外人袁以仁向被告之借款，均係該抵押權所擔保之債權，如有
    未清償之情況，被告即抵押權人自得拍賣抵押物求償。至於原告主張八十七年五
    月二十八日變更前開抵押權權利總價值為最高限額本金三百萬元之抵押權設定登
    記，係遭訴外人袁以仁假冒其名義為之，原告並不知悉等語，其所述縱令屬實，
    然僅係變更權利價值為最高限額本金三百萬元之抵押權設定登記對於原告不生效
    力，要不影響前述權利價值為最高限額本金一百二十萬元之抵押權存在；因此，
    被告以訴外人袁以仁向被告之借款一百九十一萬九千七百三十四元未清償，據以
    聲請就原告所有坐落嘉義縣民雄鄉○○段菁埔小段一五一建號之建物二層樓房（
    即門牌號碼嘉義縣民雄鄉○○村○鄰○○路一四二之四號）為拍賣，洵屬有據；
    原告主張撤銷該強制執行程序，即無所據，不應准許，應予駁回。
四、兩造其餘主張及所提證據，與本院上開論斷無涉或無違，爰不予一一贅述，附此
    敘明。
五、據上論結，本件原告之訴為無理由，依民事訴訟法第七十八條，判決如主文。
中　　　華　　　民　　　國　　九十一　　年　　　七　　　月　　二十二　　日
~B臺灣嘉義地方法院民事第二庭
~B　　法　官　陳杰正
右為正本係照原本作成。
如對本判決上訴須於判決送達後廿日內向本院提出上訴狀。
中　　　華　　　民　　　國　　九十一　　年　　　七　　　月　　二十二　　日
~B　　書記官　賴琪玲
